---
title: "Dif-in-Dif"
author: "Rafael Felipe Bressan"
date: "24 de outubro de 2018"
output: 
  pdf_document:
    highlight: espresso
---

```{r setup, include=FALSE}
knitr::opts_chunk$set(echo = TRUE)

library(foreign) # Stata 12 files
library(readstata13) # Stata 13 files
library(stargazer)
library(tidyverse)
library(broom)
```

## Profissões escolhidas

* Enfermeiro 2235
* Eng. Mecânico 2144-05
* Dentista 2232
* Arquiteto 2141
* Professor Primáio 2312

```{r dta, cache=TRUE}
file <- "RAIS_SC_2007_2009_2017.dta"
rais_completa <- read.dta13(file = file)
```

```{r ajuste_dados}
# Funcao para criar o nome das profissoes
prof_fun <- function(codigo) {
  l <- lapply(substr(as.character(codigo), 1, 4), function(x){
    switch(x,
           "2235" = "Enfermeiro",
           "2144" = "Eng. Mecanico",
           "2232" = "Dentista",
           "2141" = "Arquiteto",
           "2312" = "Professor Primario"
    )
  })
  ans <- do.call(c, l)
  return(ans)
}

# Filtrar apenas as profissões de interesse
profissoes <- c(214405,
                seq(223500, 223599),
                seq(223200, 223299),
                seq(214100, 214199),
                seq(231200, 231299))
rais_prof <- rais_completa %>% 
  as_tibble() %>% 
  filter(CBO2002 %in% profissoes &
           idade >= 14 &
           vnculoativo3112 != 0) %>% 
  mutate(salariohora = vlremunmdianom / qtdhoracontr,
         lnwh = log(salariohora),
         idade2 = idade^2,
         te = tempoemprego * 12,
         dg = sexotrabalhador - 1,
         profissao = prof_fun(CBO2002),
         d07 = ifelse(ano == 2007, 1, 0),
         d09 = ifelse(ano == 2009, 1, 0),
         d17 = ifelse(ano == 2017, 1, 0),
         dg07 = dg * d07,
         dg09 = dg * d09,
         dg17 = dg * d17) %>% 
  filter(!is.infinite(lnwh)) %>%
  group_by(profissao)
```

## Análise exploratória

Abaixo é possível verificar através de _boxplots_ as distribuições de log salário-hora entre as profissões. Todas as profissões possuem medianas na faixa de 4 a 5 e grandes dispersões, sendo as mais acentuadas entre os professores primários e os enfermeiros.

```{r exp_plot}
# Criar boxplot por profissoes
ggplot(rais_prof, aes(x = profissao, y = lnwh)) +
  geom_boxplot(aes(color = profissao))
```

```{r exp_sumario, results="asis"}
rais_prof %>% 
  summarise(indiv = n(), mulheres = sum(dg), homens = n() - sum(dg)) %>% 
  stargazer(type = "latex", 
            title = "Número de observações por grupo e profissões",
            summary = FALSE,
            rownames = FALSE,
            header = FALSE,
            label = "tab:exp_sumario")
```

Na tabela \ref{tab:exp_sumario} verificamos o número de observações nas amostras. O número total de indivíduos, mulheres e homens.

```{r exp_sumario_ano, results="asis"}
rais_prof %>% 
  group_by(profissao, dg, ano) %>% 
  summarise(indiv = n()) %>% 
  stargazer(type = "latex", 
            title = "Número de observações por grupo, profissões e ano",
            summary = FALSE,
            rownames = FALSE,
            header = FALSE,
            label = "tab:exp_sumario_ano")
```

A tabela \ref{tab:exp_sumario_ano} traz o número de indivíduos nas amostras separando por ano e gênero (dg = 0 são homens). É importante que em todos os anos tenhamos observações suficientes para realizar as regressões. Este estudo começou com outras duas profissões, Pediatra e Modelo, que neste ponto se mostraram inviáveis devido a ausência de observações para alguns anos. Apenas a profissão Eng. Mecânico para o gênero feminino mostra poucas observações, mas ainda assim passível de ser feita uma regressão de _cross-section_.

```{r exp_salarios, results="asis"}
rais_prof %>% 
  summarise(min = min(lnwh), max = max(lnwh), 
            mediana = median(lnwh), media = mean(lnwh)) %>%
  mutate_all(format, digits = 4) %>% 
    stargazer(type = "latex", 
            title = "Estatísticas descritivas do log salário-hora.",
            summary = FALSE,
            rownames = FALSE,
            header = FALSE,
            label = "tab:exp_salarios")
```


```{r exp_salarios2, results="asis"}
rais_prof %>% 
  group_by(profissao, dg) %>% 
  summarise(min = min(lnwh), max = max(lnwh), 
            mediana = median(lnwh), media = mean(lnwh)) %>% 
  mutate_all(format, digits = 4) %>% 
  stargazer(type = "latex", 
            title = "Estatísticas descritivas do log salário-hora, por grupo.",
            summary = FALSE,
            rownames = FALSE,
            digits = 4,
            header = FALSE)
```

## Modelo sem controles

Abaixo na tabela \ref{tab:did_sem_controle} temos o primeiro modelo dif-in-dif sem controle para outras variáveis explanatórias. Nosso maior interesse é no coeficiente da variável `dg17`, que representa o impacto no salário-hora feminino após a introdução da lei da licença maternidade já descontados o efeito de gênero e tempo.

Percebe-se que para apenas duas profissões este coeficiente é estatisticamente significativo a 1%, professor primário e dentista. Ambos coeficientes negativos indicando que as mulheres tiveram uma **perda** percentual em suas remunerações após a introdução desta lei (apesar de não podermos inferir causalidade neste modelo).

```{r did_sem_controle, results="asis"}
m_sem_cont <- rais_prof %>% 
  filter(ano >= 2009) %>% 
  nest(-profissao) %>% 
  mutate(
    fit = map(data, ~ lm(lnwh ~ dg + d17 + dg17, data = .x)))
stargazer(m_sem_cont$fit,
          title = "Modelos Dif-in-Dif sem variáveis explanatórias.",
          column.labels = m_sem_cont$profissao,
          column.separate = rep(1, length(m_sem_cont$profissao)),
          header = FALSE,
          label = "tab:did_sem_controle",
          omit.stat = c("LL","ser","f"),
          no.space = TRUE)
```

Agora faremos uma regressão utilizando o ano de 2007 como um contrafactual. Se a causa da redução da remuneração apontada anteriormente foi de fato a introdução da lei, então é de se esperar que nesta regressão contrafactual os coeficientes de `dg07` não possuam significância estatística. Este é o caso para dentista. Portanto, para esta profissão, temos algum indício de que o aumento do tempo de licença maternidade impactou negativamente a remuneração das mulheres dentitas. Entretanto, entre as professoras primárias, o contrafactual permanece significativo, indicando que existe algum outro fator omisso em nosso modelo que seria o responsável pelos desvios salariais.

```{r did_sem_cont_contra, results="asis"}
m_sem_contra <- rais_prof %>% 
  filter(ano <= 2009) %>% 
  nest(-profissao) %>% 
  mutate(
    fit = map(data, ~ lm(lnwh ~ dg + d07 + dg07, data = .x)))
stargazer(m_sem_contra$fit,
          title = "Modelos Dif-in-Dif sem variáveis explanatórias. Contrafactual",
          column.labels = m_sem_contra$profissao,
          column.separate = rep(1, length(m_sem_contra$profissao)),
          header = FALSE,
          omit.stat = c("LL","ser","f"),
          no.space = TRUE)
```

## Modelo com controles

Primeiro um modelo com controle para algumas variáveis que influenciam na formação de salários, mas sem considerar possíveis variações de inclinação destas variáveis (ie. efeitos fixos entre grupos e no tempo).

```{r did_com_controle, results="asis"}
m_com_cont <- rais_prof %>% 
  filter(ano >= 2009) %>% 
  nest(-profissao) %>% 
  mutate(
    fit = map(data, ~ lm(lnwh ~ te + idade + idade2 + escolaridadeaps2005 +
                           tamanhoestabelecimento + dg + d17 + dg17, 
                         data = .x)))
stargazer(m_com_cont$fit,
          title = "Modelos Dif-in-Dif com variáveis explanatórias.",
          column.labels = m_com_cont$profissao,
          column.separate = rep(1, length(m_com_cont$profissao)),
          header = FALSE,
          omit.stat = c("LL","ser","f"),
          no.space = TRUE)
```

Novamente, apenas as profissões de professora primária e dentista verificaram reduções significativas em suas remunerações após a lei, mesmo levando em conta as variáveis de controle.

O contrafactual deste modelo é:

```{r did_com_controle_contra, results="asis"}
m_com_contra <- rais_prof %>% 
  filter(ano <= 2009) %>% 
  nest(-profissao) %>% 
  mutate(
    fit = map(data, ~ lm(lnwh ~ te + idade + idade2 + escolaridadeaps2005 + tamanhoestabelecimento + dg + d07 + dg07, data = .x)))
stargazer(m_com_contra$fit,
          title = "Modelos Dif-in-Dif com variáveis explanatórias. Contrafactual.",
          column.labels = m_com_contra$profissao,
          column.separate = rep(1, length(m_com_contra$profissao)),
          header = FALSE,
          omit.stat = c("LL","ser","f"),
          no.space = TRUE)
```

Na prova contrafactual, nenhuma das profissões apresentou significância estatística para `dg07`, portanto neste modelo com variáveis explanatórias, temos indícios que ambas as profissões, professora e dentista, sofreram perdas com a lei.

Se abrirmos possibilidade para as inclinações das variáveis explicativas serem diferentes entre os grupos e no tempo, temos um modelo mais completo.

```{r did_com_controle_incl, results="asis"}
m_completo <- rais_prof %>% 
  filter(ano >= 2009) %>% 
  nest(-profissao) %>% 
  mutate(
    fit = map(data, ~ lm(lnwh ~ te + dg*te + d17*te + dg17*te + 
                           idade + dg*idade + d17*idade + dg17*idade + 
                           idade2 + dg*idade2 + d17*idade2 + dg17*idade2 + 
                           escolaridadeaps2005 + dg*escolaridadeaps2005 + d17*escolaridadeaps2005 + dg17*escolaridadeaps2005 + 
                           tamanhoestabelecimento + dg*tamanhoestabelecimento + d17*tamanhoestabelecimento + dg17*tamanhoestabelecimento + 
                           dg + d17 + dg17, data = .x)))
stargazer(m_completo$fit,
          title = "Modelos Dif-in-Dif completo com variáveis explanatórias.",
          column.labels = m_completo$profissao,
          column.separate = rep(1, length(m_completo$profissao)),
          header = FALSE,
          omit.stat = c("LL","ser","f"),
          no.space = TRUE)
```

Professoras e dentistas figuram novamente como as profissões com alterações do tipo _dif-in-dif_, porém desta vez as professoras parecem ser beneficiadas com a legislação, apresentando coeficiente `dg17` positivo.

