---
title: "Relatório Analítico"
author: "Rafael Felipe Bressan"
date: "22 de novembro de 2018"
output: 
  pdf_document:
    highlight: tango
    number_sections: true
---

```{r setup, include=FALSE}
knitr::opts_chunk$set(echo = FALSE)

library(robustbase)
library(sandwich)
library(lmtest)
library(plm) # Modelo em painel
library(foreign) # Stata 12 files
library(readstata13) # Stata 13 files
library(InformationValue) # Probit/logit matriz de informacao
library(stargazer)
library(tidyverse)
library(broom)
```

# Introdução

Este relatório tem por objetivo formular um modelo econômico que relacione o nível de desenvolvimento humano, medido pelo IDH do município, com fatores determinantes deste, como renda, capital humano, infraestrutura, desigualdade, mercado de trabalho, etc.

Após a formulação do modelo, parte-se para o teste econométrico com dados levantados das respectivas fontes. Este estudo busca determinar quais fatores são realmente relavantes para a determinação do IDH do munícipio e portanto merecem investimentos públicos.

# Desenvolvimento

O modelo proposto de explicação do IDH é um modelo do tipo linear, com XX variáveis explicativas, os regressores, um termo constante e um termo de erro aleatório que representa as variações de IDH que não são captadas pelas variações nos regressores. A equação de regressão a ser estudada é:

$$idh=\beta_1+\beta_2 y+\beta_3 h+\beta_4 ie+\varepsilon$$  

Os dados foram obtidos do XXXX professor Fernando Pozzobon. A nomenclatura das váriáveis é apresentada na tabela seguinte.

```{r read_data}
dados <- read.csv("panel_wage.csv")
# Marca os dados como dados em painel
# Possivelmente sera municipio e tempo
pdados <- pdata.frame(dados, index = c("id","t")) %>% 
  mutate(fem = as.factor(fem))
```

```{r nomes, results = "asis"}
nomes <- tibble(variavel = head(names(dados),3),
                nome = c("Experiencia", "Semanas", "OCC"))
knitr::kable(nomes,
             caption = "Dados utilizados no estudo.",
             col.names = c("Variável", "Nome"))
```

## Análise exploratória

Primeiramente analisou-se algumas estatísticas descritivas para as variáveis do modelo, inclusive aquela que se deseja explicar. 

```{r descritivas, results = "asis"}
# As variaveis indice do painel, id e t, nao aparecem
stargazer(pdados,
          header = FALSE,
          title = "Estatísticas descritivas dos dados utilizados.")
```


Abaixo é possível verificar através de _boxplots_ as distribuições de idh entre os municípiios para cada data escolhida. Pode-se verificar que existe uma certa dispersão de idh entre os municípios e que a tendência temporal é de aumento do idh, para todos os municípios (para a mediana dos municípios).

```{r boxplot_t}
# Criar boxplot por tempo
ggplot(pdados, aes(x = t, y = lwage)) +
  geom_boxplot(aes(color = t)) +
  guides(color = guide_legend(title = "Ano")) +
  theme_classic()

```

Caso se agrupe os municípios por candidatos a receber investimentos ou não, e plotar novamente um _boxplot_ comparando estes dois grupos, pode-se aferir diferenças iniciais nos níveis médios de IDH entre os grupos. 

```{r boxplot_grupo}
# Criar boxplot por grupo
pdados %>% 
  ggplot(aes(x = fem, y = lwage)) +
  geom_boxplot(aes(color = fem)) +
  guides(color = guide_legend(title = "Grupo")) +
  theme_classic()
```

Fica bem claro, portanto, que os municípios que ainda não receberam investimentos, logo são os candidatos naturais a recebê-los, estão em situação de desvantagem em relação aos municípios que recebem mais investimentos e possuem maiores níveis de IDH.

Se o objetivo é estudar como o IDH é impactado por algum fator, como por exemplo renda, controlando para as diferenças entre os grupos, pode-se iniciar o estudo com um gráfico de dispersão entre idh e o fator a ser estudado, ressaltando os diferentes grupos através de cores. A figura abaixo mostra tal gráfico.

```{r dispersao}
ggplot(pdados, aes(x = exp, y = lwage, color = fem)) +
  geom_point() +
  # labs(title = "Scatter Plot",
  #      y = "Nascidos Vivos em 2000",
  #      x = "Matrículas em 2010",
  #      caption = "Obs: retirados os municípios com mais de 50.000 matrículas") +
  geom_smooth(method = "lm") +
  guides(color = guide_legend(title = "Grupo")) +
  theme_classic()
```

No gráfico acima ainda foram introduzidas retas de regressão linear para cada grupo, evidenciando o fato de existirem interceptos diferentes entre os grupos, porém não existem evidências visuais de diferenças nas inclinações do IDH em relação a renda entre os grupos.

## Modelo de diferença em diferença sem controles

Abaixo na tabela \ref{tab:did_sem_rob} temos o primeiro modelo dif-in-dif sem controle para outras variáveis explanatórias. Nosso maior interesse é no coeficiente da variável `dg17`, que representa o impacto no salário-hora feminino após a introdução da lei da licença maternidade já descontados o efeito de gênero e tempo.

Percebe-se que para apenas duas profissões este coeficiente é estatisticamente significativo a 1%, professor primário e dentista. Ambos coeficientes negativos indicando que as mulheres tiveram uma **perda** percentual em suas remunerações após a introdução desta lei (apesar de não podermos inferir causalidade neste modelo).

```{r did_sem_controle}
m_sem_cont <- pdados %>% 
  filter(t %in% c("4", "7")) %>% 
  nest() %>% 
  mutate(
    fitlm = map(data, ~ lm(lwage ~ fem + t + fem*t, data = .x)),
    fitlmrob = map(data, ~lmrob(lwage ~ fem + t + fem*t, data = .x)),
    coef_sand = map(fitlm, ~coeftest(.x, vcov. = vcovHC(.x))),
    bptest = map(fitlm, ~bptest(.x)))
```

Este modelo quando realizados com estimadores **não** robustos, apresenta os seguintes resultados.

```{r no_rob, results="asis"}
stargazer(m_sem_cont$fitlm,
          title = "Modelo Dif-in-Dif sem estimadores robustos.",
          # column.labels = m_sem_cont$profissao,
          # column.separate = rep(1, length(m_sem_cont$profissao)),
          header = FALSE,
          label = "tab:did_sem_rob",
          # omit.stat = c("LL","ser","f"),
          no.space = TRUE)
```

Entretanto, o teste de Breusch-Pagan para heterocedasticidade, apresenta o seguinte resultado:

```{r bp_sem_controle, results = "asis"}
m_sem_cont$bptest[[1]] %>% 
  tidy() %>% 
  select(-3) %>% 
  knitr::kable(digits = 4,
               col.names = c("Estatística", "P-valor", "Método"),
               caption = "Teste de Breusch-Pagan para heterocedasticidade.")
```

De modo que ao nível de significância de 5\% deve-se rejeitar a hipótese nula de ausência de heterocedasticidade e, portanto, o modelo utilizado sofre de ineficiência dos estimadores, os erros-padrão reportados podem estar subestimados e existe a possbilidade de os estimadores, especialmente o coeficiente dif-in-dif não ser significativo. Resolve-se este problema com o uso de um estimador robusto para os erros-padrão assim como proposto por White.

O modelo com estimadores originais e erros robustos está apresentado na tabela \ref{tab:did_com_erro_rob}.

```{r rob_sand, results="asis"}
stargazer(m_sem_cont$coef_sand,
          title = "Modelo Dif-in-Dif com erros robustos.",
          # column.labels = m_sem_cont$profissao,
          # column.separate = rep(1, length(m_sem_cont$profissao)),
          header = FALSE,
          label = "tab:did_com_erro_rob",
          # omit.stat = c("LL","ser","f"),
          no.space = TRUE)
```

A partir de agora, todos os modelos apresentados contarão com erros padrão estimados de forma robusta.

### Teste de robustez - contrafactual

Agora faremos uma regressão utilizando o ano de 2007 como um contrafactual. Se a causa da redução da remuneração apontada anteriormente foi de fato a introdução da lei, então é de se esperar que nesta regressão contrafactual os coeficientes de `dg07` não possuam significância estatística. Este é o caso para dentista. Portanto, para esta profissão, temos algum indício de que o aumento do tempo de licença maternidade impactou negativamente a remuneração das mulheres dentitas. Entretanto, entre as professoras primárias, o contrafactual permanece significativo, indicando que existe algum outro fator omisso em nosso modelo que seria o responsável pelos desvios salariais.

```{r did_sem_cont_contra, results="asis"}
m_sem_contra <- pdados %>% 
  filter(t %in% c("4", "1")) %>% 
  nest() %>% 
  mutate(
    fitlm = map(data, ~ lm(lwage ~ fem + t + fem*t, data = .x)),
    coef_sand = map(fitlm, ~coeftest(.x, vcov. = vcovHC(.x))),
    bptest = map(fitlm, ~bptest(.x)))
stargazer(m_sem_contra$coef_sand,
          title = "Modelo Dif-in-Dif sem variáveis explanatórias. Contrafactual",
          # column.labels = m_sem_contra$profissao,
          # column.separate = rep(1, length(m_sem_contra$profissao)),
          header = FALSE,
          # omit.stat = c("LL","ser","f"),
          no.space = TRUE)
```

## Modelo com controles

Primeiro um modelo com controle para algumas variáveis que influenciam na formação de salários, mas sem considerar possíveis variações de inclinação destas variáveis (ie. efeitos fixos entre grupos e no tempo).

```{r did_com_controle, results="asis"}
m_com_cont <- pdados %>% 
  filter(t %in% c("4", "7")) %>%
  nest() %>% 
  mutate(
    fitlm = map(data, ~ lm(lwage ~ fem + t + fem*t + 
                             exp2 + exp2*fem + exp2*t + exp2*fem*t, 
                           data = .x)),
    coef_sand = map(fitlm, ~coeftest(.x, vcov. = vcovHC(.x))))

stargazer(m_com_cont$coef_sand,
          title = "Modelo Dif-in-Dif com variáveis explanatórias.",
          # column.labels = m_com_cont$profissao,
          # column.separate = rep(1, length(m_com_cont$profissao)),
          header = FALSE,
          # omit.stat = c("LL","ser","f"),
          no.space = TRUE)
```

Novamente, apenas as profissões de professora primária e dentista verificaram reduções significativas em suas remunerações após a lei, mesmo levando em conta as variáveis de controle.

O contrafactual deste modelo é:

```{r did_com_controle_contra, results="asis"}
m_com_contra <- pdados %>% 
  filter(t %in% c("4", "1")) %>%
  nest() %>% 
  mutate(
    fitlm = map(data, ~ lm(lwage ~ fem + t + fem*t + 
                             exp2 + exp2*fem + exp2*t + exp2*fem*t, 
                           data = .x)),
    coef_sand = map(fitlm, ~coeftest(.x, vcov. = vcovHC(.x))))

stargazer(m_com_contra$coef_sand,
          title = "Modelos Dif-in-Dif com variáveis explanatórias. Contrafactual.",
          # column.labels = m_com_contra$profissao,
          # column.separate = rep(1, length(m_com_contra$profissao)),
          header = FALSE,
          # omit.stat = c("LL","ser","f"),
          no.space = TRUE)
```

Na prova contrafactual, nenhuma das profissões apresentou significância estatística para `dg07`, portanto neste modelo com variáveis explanatórias, temos indícios que ambas as profissões, professora e dentista, sofreram perdas com a lei.


# Modelo de painel

```{r panel_data, results="asis"}
mydata <- read.csv("panel_wage.csv")
Y <- select(mydata, lwage)
X <- mydata %>% 
  select(c(exp, exp2, wks, ed))

# Set data as panel data
pdata <- pdata.frame(mydata, index = c("id","t"))

# Descriptive statistics
stargazer(cbind(Y, X),
          header = FALSE,
          title = "Estatísticas descritivas das variáveis do modelo em painel.")
```

Boxplot por tempo (cross-section entre os IDs)

```{r boxplot}
ggplot(pdata, aes(x = t, y = lwage, color = t)) +
  geom_boxplot() +
  labs(title = "Boxplot",
       y = "Log salario-hora",
       x = "tempo") +
  theme_classic()
```

```{r pmodels}
# Pooled OLS estimator
pooling <- plm(lwage ~ exp + exp2 + wks + ed, 
               data = pdata, 
               model = "pooling")

# Between estimator. For long run relationships
between <- plm(lwage ~ exp + exp2 + wks + ed, 
               data = pdata, 
               model = "between")

# First differences estimator
firstdiff <- plm(lwage ~ exp + exp2 + wks + ed, 
               data = pdata, 
               model = "fd")

# Fixed effects or within estimator
fixed <- plm(lwage ~ exp + exp2 + wks + ed, 
               data = pdata, 
               model = "within")

# Random effects estimator
random <- plm(lwage ~ exp + exp2 + wks + ed, 
               data = pdata, 
               model = "random")
```

## Modelos

Pooled: para ser usado quando não existe heterogeneidade entre os indivíduos.

Efeitos Fixos: Heterogeneidade invariante no tempo e correlacionada com os regressores.

Efeitos Aleatórios: Heterogeneidade não correlacionada com os regressores.

Primeirda Diferença: Similiar a efeitos fixos

```{r ptables, results="asis"}
stargazer(pooling, fixed, random,
          title = "Modelos estimados",
          align = FALSE,
          header = FALSE,
          column.labels = c("Pooled", "EF", "EA"))
```

Testes para verificar qual o modelo adequado a ser utilizado:

Teste Fcmg para verificar presença de heterogeineidade. Escolhe entre modelo pooled e EF.

Teste de autocorrelação serial nos resíduos pooled. Escolhe entre pooled e EA. Teste de Breusch-Godfrey foi refinado por Honda. Honda Y (1985).  “Testing the Error Components Model With Non–Normal Disturbances.” Review of Economic Studies, 52 (4), 681–690.

Teste de Haussmann de igualdade de estimadores. Escolhe entre EF e EA. Ha significa escolher EF.

```{r ptestes, results="asis"}
# LM test for random effects versus OLS
lmtest <- plmtest(pooling) %>% 
  tidy() %>% 
  select(method, statistic, p.value)

# LM test for fixed effects versus OLS
fcmg <- pFtest(fixed, pooling) %>% 
  tidy() %>% 
  select(method, statistic, p.value)

# Hausman test for fixed versus random effects model
hauss <- phtest(random, fixed) %>% 
  tidy() %>% 
  select(method, statistic, p.value)

all_tests <- bind_rows(fcmg, lmtest, hauss)
names(all_tests) <- c("Método", "Estatística", "P-valor")
stargazer(all_tests,
          summary = FALSE,
          header = FALSE,
          rownames = FALSE,
          # column.labels = c("Método", "Estatística", "P-valor"),
          title = "Testes para determinar o modelo em painel a ser utilizado.")
```

# Modelo probit

Com base na amostra de municípios fornecida foi possível estimar um modelo probit para determinar os munícipios que devem receber investimentos públicos ou não. A partir deste modelo, pode-se determinar se um município que está fora da amostra deve receber investimentos tendo em vista a melhoria de seu IDH ou não. Dadas as características do município, aquelas que foram utilizadas para explicar os níveis de IDH e a necessidade de investimentos, insere-se estas características no modelo e este retornará como resposta a necessidade de provisão de recursos públicos para aquele município. Esta análise foi feita para os seguintes municípios: XXX, XXX, xXXX e BALALAA

Primeiramente, o modelo probit ajustado com os dados fornecidos.

```{r probit_model}
probit <- glm(ind ~ lwage + fem,
              data = pdados,
              family = binomial(link = "probit"))
pprobit <- predict(probit, pdados, type = "response")
opt_cut <- optimalCutoff(pdados$ind, pprobit)[1]
novos_muni <- pdados %>% 
  sample_n(size = 4)
```

```{r modelo_probit, results = "asis"}
stargazer(probit,
          title = "Modelo probit ajustado.",
          header = FALSE)
```

Uma forma de avaliar o ajuste deste modelo é através da matriz de porcentagem corretamente prevista. Esta matriz nos fornece um cruzamento entre as respostas previstas pelo modelo ajustado contra a verdadeira resposta na amostra. O resultado do modelo foi o seguinte.

```{r matriz, results = "asis"}
knitr::kable(
  confusionMatrix(pdados$ind, pprobit, 
                  threshold = opt_cut) / nrow(pdados),
  digits = 4,
  caption = "Matriz de porcentagem corretamente prevista do modelo probit."
)
```

Deseja-se que a diagonal principal da matriz (acerto de previsão) contenha os maiores percentuais possíveis. De acordo com esta matriz para o modelo ajustado este foi exatamente o resultado encontrado, evidenciando um bom ajuste.

Com os dados deste modelo é possível fazer uma previsão de resposta com dados fora da amostra, no caso municípios que não integram a base de dados utilizada para fazer o ajuste do modelo. Os dados das variáveis explanatórias destes novos municípios são inseridos no modelo ajustado e o resultado será o valor estimado para a variável binária de interesse. O resultado desta previsão segue na tabela abaixo.

```{r previsao, results = "asis"}
novos <- paste("Município", 1:4)
previsto <- predict(probit, novos_muni, type = "response")
previsto <- ifelse(previsto >= opt_cut, 1, 0)
previsao_tbl <- tibble(municipio = novos,
                       previsao = previsto)
knitr::kable(previsao_tbl,
             col.names = c("Município", "Previsão"),
             caption = "Resultado da previsão do modelo probit.")
```

# Conclusão

blablabla

# Apêndice

```{r apendice, echo = TRUE, eval = FALSE}
library(robustbase)
library(sandwich)
library(lmtest)
library(plm) # Modelo em painel
library(foreign) # Stata 12 files
library(readstata13) # Stata 13 files
library(InformationValue) # Probit/logit matriz de informacao
library(stargazer)
library(tidyverse)
library(broom)

dados <- read.csv("panel_wage.csv")
# Marca os dados como dados em painel
# Possivelmente sera municipio e tempo
pdados <- pdata.frame(dados, index = c("id","t")) %>% 
  mutate(fem = as.factor(fem))
```