---
title: "Templates de Código"
author: "Rafael Felipe Bressan"
date: "`r Sys.Date()`"
output: pdf_document
---

```{r setup, include=FALSE}
knitr::opts_chunk$set(echo = TRUE)

# Installs missing packages
pkgs_att <- c("knitr",
              "stargazer",
              "xtable",
              "printr",
              "tseries",
              "forecast",
              "dynlm",
              "vars",
              "nlWaldTest",
              "lmtest",
              "broom",
              "car",
              "sandwich",
              "xts",
              "vars")
pkgs_att_git <- c("ccolonescu/PoEdata")

new.pkgs <- pkgs_att[!(pkgs_att %in% .packages(all.available = TRUE))]
if (length(new.pkgs)) install.packages(new.pkgs)

new.pkgs_git <- pkgs_att_git[!(pkgs_att_git %in% .packages(all.available = TRUE))]
if (length(new.pkgs_git)) devtools::install_github(new.pkgs_git)

library(PoEdata) # Principles of Econometrics - datasets
library(knitr)
library(stargazer)
library(xtable)
library(printr)
library(foreign) # importar dados do Stata

# VAR/VEC models
library(tseries) # for `adf.test()`
library(forecast)
library(xts)
library(dynlm) #for function `dynlm()`
library(vars) # for function `VAR()`
library(nlWaldTest) # for the `nlWaldtest()` function
library(lmtest) #for `coeftest()` and `bptest()`.
library(broom) #for `glance(`) and `tidy()`
library(car) #for `hccm()` robust standard errors
library(sandwich)

source("template_aux.R")

rm(list = c("new.pkgs", "new.pkgs_git", "pkgs_att", "pkgs_att_git"))
```

## VAR/VEC

```{r var_tbl}
data("gdp", package = "PoEdata")
head(gdp)
```

```{r var_plot}
gdp <- ts(gdp, start = c(1970,1), end = c(2000,4), frequency = 4)
gdp_xts <- as.xts(gdp)

ts.plot(gdp[, "usa"], gdp[, "aus"], type = "l", lty = c(1, 2), col = c(1, 2))
legend("topleft", border = NULL,
        legend = c("USA", "AUS"),
        lty = c(1, 2),
        col = c(1, 2))
```

### Testes de raiz unitária

```{r unit_root, results="asis"}
adf_ts <- adf.test(gdp[, "usa"])
adf_xts <- adf.test(gdp_xts$usa)
#stargazer(adf_xts) # Nao funciona com adf.test
table_adf(gdp_xts)
```

```{r unit_root_dif, results = "asis"}
table_adf(na.omit(diff(gdp_xts)))
```

### Teste para cointegração

Rodar uma regressão entre as variáveis em nível e então salvar os resíduos. Testá-los para presença de raiz unitária.

```{r coint, results = "asis"}
reg_coint <- dynlm(aus ~ usa, data = as.zoo(gdp_xts)) # ou ts
resid <- reg_coint$residuals
#ur.df(resid, type = "trend", selectlags = "BIC")
table_eg(resid)
```

Deve-se comparar o primeiro valor (tau) contra a tabela de Engle-Granger

Ou utiliza-se o teste de cointegração de Johansen diretamente.

```{r coint_joh, results = "asis"}
jo_test <- ca.jo(gdp, type = "trace", ecdet = "none", spec = "longrun")
# alpha is the loading matrix
table_joh(gdp)
```

### Resposta ao Impulso

```{r impulse, results= "asis"}
# Se as series nao sao cointegradas usar as diferencas para estimar o VAR
dif_gdp <- diff(gdp)
lag <- VARselect(dif_gdp, type = "const")$selection["HQ(n)"]
var_fit <- VAR(dif_gdp, p = lag, type = "const")
summary(var_fit)
```

### Previsão

## Utilizando o pacote `vars`

Exemplo retirado da própria vinheta do pacote. 

```{r exploratory}
data("Canada")
summary(Canada)
```

```{r vars_plot}
plot(Canada, nc = 2, xlab = "")
```

Agora o teste ADF para cada uma das séries presentes no conjunto de dados.

```{r adf_test, results="asis"}
table_adf(Canada)
```

```{r adf_diff_test, results="asis"}
table_adf(diff(Canada))
```

As 4 séries são I(1). Em seguida é possível selecionar o lag a ser utilizado no modelo VAR(p).

```{r var_lag, results="asis"}
sel <- VARselect(Canada, lag.max = 8, type = "both")
sel
lag_sel <- sel$selection["SC(n)"]
lag_sel
```

```{r VAR, results="asis"}
Canada <- Canada[, c("prod", "e", "U", "rw")] # reordenando 
p1ct <- VAR(Canada, p = lag_sel, type = "both")
p1ct
```